臺灣彰化地方法院刑事判決　　　　　　　 94年度易字第481號
公　訴　人　臺灣彰化地方法院檢察署檢察官
被　　　告　乙○○
上列被告因恐嚇取財案件，經檢察官提起公訴（94年度偵緝字第
21、22號），被告於準備程序就犯罪事實為有罪之陳述，經本院
合議庭裁定由受命法官一人以簡式審判程序判決如下：
    主  文
乙○○幫助連續意圖為自己不法之所有，以恐嚇使人將本人之物
交付，處有期徒刑陸月，如易科罰金，以佰元折算壹日。
    事  實
一、乙○○明知金融機構帳戶係個人理財之重要工具，乃個人財
    產及信用之重要表徵，並預見如將金融帳戶提供他人使用，
    可能遭人使用作為恐嚇取財犯罪及掩飾犯罪所得之工具，竟
    僅因其綽號「阿源」，姓名年籍不詳之男性成年友人向其表
    示須借用其銀行帳戶使用，即基於縱使幫助他人取得犯罪利
    益，亦未違背其本意之想法，依「阿源」之提議，於民國93
    年3月12日前往臺灣土地銀行臺中分行申請開立帳號為00000
    0000000號之存款帳戶，並於同年月23日前某日在臺中市某
    處（詳細地址已忘記）將前開帳戶之存摺、提款卡及密碼函
    交付予「阿源」使用。嗣「阿源」即基於意圖為自己不法所
    有之概括犯意，於附表1所示之時、地，連續竊取甲○○、
    丁○○及丙○○如附表1所示之自小客車，得手後再以電話
    撥打甲○○、丁○○、丙○○等人所有之電話恐嚇稱：渠等
    之汽車在其手上，如想要回汽車，必須匯如附表1所示之金
    額進入乙○○上開帳戶中等語，使甲○○、丁○○及丙○○
    因擔心汽車無法尋回而心生畏懼，分別於附表2所示之時、
    地將款項匯入乙○○上開帳戶。嗣經甲○○等人報警處理始
    查知上情。
二、案經彰化縣警察局二林分局報請臺灣彰化地方法院檢察署檢
    察官偵查起訴。
    理  由
一、本件被告乙○○於準備程序中，先就上開犯罪事實為有罪之
    陳述，且所犯係死刑、無期徒刑、最輕本刑為3年以上有期
    徒刑以外之罪，經本院合議庭依刑事訴訟法第273條之1第1
    項之規定，裁定由法官一人獨任進行簡式審判程序，先此敘
    明。
二、上開事實，業據被告於本院審理時坦承不諱，核與證人即被
    害人甲○○、丁○○、丙○○及證人林慶旻於警詢中之證述
    情節相符，並有臺灣土地銀行臺中分行93年6月30日中存字
    第0930003733號函及隨函檢附之被告前開帳戶開戶基本資料
    、同銀行93年9月16日中存字第0930005422號函及隨函檢附
    之被告前開帳戶交易資料、臺中商業銀行埤頭分行93年10月
    4日中埤頭字第249號函及隨函檢附之帳號0000000000000000
    號帳戶開戶資料（戶名：林慶旻）、臺灣中小企業銀行二林
    分行93年10月7日93二林字第00317號函及隨函檢附之帳號
    00000000000號帳戶開戶資料（戶名：甲○○）、匯款人為
    丙○○之臺中商業銀行入戶電匯通知單各1紙在卷為憑；再
    按刑法上之故意，分為直接故意（確定故意）與間接故意（
    不確定故意），「行為人對於構成犯罪之事實，明知並有意
    使其發生者」為直接故意；「行為人對於構成犯罪之事實，
    遇見其發生而其發生並不違背其本意者」為間接故意；而間
    接故意與有認識的過失之區別，在於二者對構成犯罪之事實
    雖均預見其能發生，但前者對其發生並不違背其本意，後者
    則確信其不發生。又幫助犯之成立，以行為人主觀上認識被
    幫助者正欲從事犯罪或係正在從事犯罪，且該犯罪有既遂之
    可能，而其行為足以幫助他人實現構成要件者，即具有幫助
    故意，並不以行為人確知被幫助者係犯何罪名為必要。查今
    日金融帳戶之申請甚為簡易方便，如係基於正當用途而有使
    用帳戶之必要，通常需用人得以自己名義申請辦理即可，本
    無假手他人之必要，更無要求他人提供存摺帳戶之理。倘「
    阿源」非欲以他人之存摺帳戶作為犯罪所得存提進出或其他
    不法之用途，豈須隱匿自己名義而借用他人之存摺帳戶供己
    使用？況近來竊車恐嚇取財及利用「刮刮樂」等名義詐欺取
    財之犯罪類型層出不窮，該等犯罪，多數均係利用他人帳戶
    作為恐嚇取財或詐欺所得財物之出入帳戶，業經媒體廣為披
    載，且被告亦自承知道前述犯罪類型，亦知道將上開帳戶交
    予「阿源」後，其即無法管理控制該帳戶，縱使被供犯罪使
    用亦然等語（參本院準備程序筆錄第4頁、審判筆錄第3頁）
    ，則被告縱使並不確知上開帳戶係供作恐嚇取財之指定匯入
    贖款帳戶用，然其就他人可能利用其所交付之存摺及提款卡
    ，以進行財產上犯罪，他人之財產，將因而有遭受損害之危
    險一事，應已有所預見，竟仍將上開帳戶提供予供「阿源」
    使用，其顯有容任允許「阿源」利用上開帳戶遂行犯罪行為
    之情事，是以「阿源」利用該帳號、提款卡據以為恐嚇取財
    等情，當為被告所預見，且其發生亦不違背被告之本意，被
    告主觀上確有幫助恐嚇取財之不確定故意甚明。雖被告未親
    自參與恐嚇取財行為，亦未明確知曉被害人遭人恐嚇匯款之
    細節，惟此仍不影響被告於主觀上確有幫助恐嚇取財之不確
    定故意之成立。綜上所述，本件事證已臻明確，被告上開犯
    行洵堪認定，應依法論科。
三、按以幫助之意思，參與構成要件以外之行為者，為幫助犯；
    次按連續幫助與幫助連續為不同之犯罪態樣，如基於概括犯
    意，多次幫助他人犯罪，為連續幫助，該幫助者有多次犯罪
    行為；如以一幫助行為，幫助他人連續犯罪，則為幫助連續
    ，就幫助犯而言，僅有一次犯罪行為（最高法院87年度台上
    字第3865裁判意旨參照）。查本件被告僅交付帳戶存摺、提
    款予「阿源」1次，並未參與實施恐嚇取財罪之構成要件行
    為，復無其他證據足資證明被告與「阿源」間有何恐嚇取財
    之犯意聯絡，堪認被告所為應僅係幫助行為，且雖正犯「阿
    源」先後向被害人甲○○、丁○○及丙○○恐嚇並取得財物
    ，所為時間緊接，手法相同，顯係基於概括犯意為之，應為
    連續犯，其所為核係犯刑法第56條、第346條第1項之連續恐
    嚇取財罪；惟依前所述，本件被告僅有一次交付帳戶存摺及
    金融卡之行為，應僅有一次之幫助行為，是核其所為，係犯
    刑法第30條第1項、第346條第1項之幫助連續恐嚇取財罪。
    被告以幫助他人犯恐嚇取財罪之意思而參與，為從犯，爰依
    刑法第30條第2項之規定減輕其刑。爰審酌被告於政府大力
    宣導防詐騙、防恐嚇取財犯罪，並一再呼籲勿提供帳戶予他
    人使用之際，竟僅依真實姓名年籍均不詳之友人提議，即恣
    意前往銀行開立帳戶，並將帳戶之存摺及提款卡交予他人使
    用，雖未取得報酬，但其行為不但擾亂金融秩序，助長犯罪
    ，並增加被害人尋求救濟之困難，更使犯罪之追查趨於複雜
    ，暨考量其犯罪手段、所生之危害甚鉅、犯後坦承犯行之態
    度，及其之素行、智識、生活狀況等一切情狀，量處如主文
    所示之刑，並諭知易科罰金之折算標準，以示懲儆。
據上論斷，應依刑事訴訟法第273條之1第1項、第299條第1項前
段，刑法第346條第1項、第30條第1項前段、第2項、第41條第1
項前段，罰金罰鍰提高標準條例第1條前段、第2條，判決如主文
。
本案經檢察官楊忠城到庭執行職務。
中　　華　　民　　國　　94　　年　　6 　　月　　3 　　日
                  刑事第一庭    法  官  吳  永  梁
以上正本證明與原本無異。
如不服本判決，應於判決送達後10日內，向本院提出上訴狀（須
附繕本）。
告訴人或被害人對於判決如有不服具備理由請求檢察官上訴者，
其上訴期間之計算係以檢察官收受判決正本之日期為準。
中　　華　　民　　國　　94　　年　　6 　　月　　3 　　日
                                書記官  陳  美  敏
附錄本案論罪科刑法條：
中華民國刑法第346條
意圖為自己或第三人不法之所有，以恐嚇使人將本人或第三人之
物交付者，處六月以上五年以下有期徒刑，得併科一千元以下罰
金。
以前項方法得財產上不法之利益，或使第三人得之者，亦同。
前二項之未遂犯罰之。
 附表1
┌─┬───┬───────┬───┬───┬────┐
│編│時　間│地　　　　　點│車　號│被害人│勒贖金額│
│號│　　　│　　　　　　　│　　　│　　　│〈新台幣│
│　│　　　│　　　　　　　│　　　│　　　│〉　　　│
├─┼───┼───────┼───┼───┼────┤
│　│93年4 │彰化縣二林鎮後│M4—16│甲○○│20,000元│
│一│月26日│厝里「文揚幼稚│20號　│　　　│　　　　│
│　│下午　│園」前停車場　│　　　│　　　│　　　　│
├─┼───┼───────┼───┼───┼────┤
│　│93年4 │彰化縣埤頭鄉豐│UX—16│丁○○│15,000元│
│二│月27日│崙國小前　　　│35號　│　　　│　　　　│
│　│上午　│　　　　　　　│　　　│　　　│　　　　│
├─┼───┼───────┼───┼───┼────┤
│　│93年6 │彰化縣二林鎮中│H9—24│丙○○│35,000元│
│三│月10日│山路151號前　 │76號　│　　　│　　　　│
│　│2時許 │　　　　　　　│　　　│　　　│　　　　│
└─┴───┴───────┴───┴───┴────┘
附表2
┌─┬───┬─────┬─────┬───┬────┐
│編│時　間│ 轉帳/匯款│ 轉出帳號 │匯款人│匯款金額│
│號│　　　│ 銀行     │　  　　　│　　　│（新臺幣│
│　│　　　│　　　　　│　  　　　│　　　│）      │
├─┼───┼─────┼─────┼───┼────┤
│　│93年4 │臺灣中小企│0000000000│甲○○│20,000元│
│一│月28日│業銀行二林│1號       │　　　│　　　　│
│　│上午11│分行      │          │　　　│　　　　│
│  │時39分│          │　        │      │        │
├─┼───┼─────┼─────┼───┼────┤
│　│93年4 │臺中商業銀│0000000000│丁○○│15,000元│
│二│月27日│行埤頭分行│013714號  │（係透│　　　　│
│　│下午1 │　        │ 　       │過友人│　　　　│
│  │時31分│　　　　　│　  　　　│林慶旻│        │
│  │　    │          │          │之帳戶│        │
│  │      │          │          │轉帳）│        │
├─┼───┼─────┼─────┼───┼────┤
│　│93年6 │臺中商業銀│櫃檯匯款　│丙○○│35,000元│
│三│月10日│行        │　  　　　│　　　│　　　　│
│　│下午12│　　　    │          │　　　│　　　　│
│  │時17分│          │          │      │        │
└─┴───┴─────┴─────┴───┴────┘
